臺灣高等法院臺南分院刑事判決　　　　九十三年度交上更(一)字第五四號　Ａ
　　　上　訴　人
　　　即　被　告　乙　○　○
　　　選任辯護人　江　信　賢
右上訴人因公共危險案件，不服台灣台南地方法院九十年度交訴字第一五一號中華民
國九十年五月七日第一審判決（起訴案號：臺灣臺南地方法院檢察署九十年度偵字第
二三四七號），提起上訴，判決後，經最高法院發回更審，本院判決如左：
      主      文
原判決關於肇事逃逸及定應執行刑部分均撤銷。
乙○○駕駛動力交通工具肇事，致人受傷而逃逸，處有期徒刑壹年。
      事      實
一、乙○○於民國（下同）九十年一月廿日十九時卅分許，駕駛ＸＵ─六二四一號小
    客車，沿台南市○○路北向南行駛，行駛至該路與育德路之交岔路口時，乙○○
    欲左轉育德路，應注意車輛行駛時，駕駛人應注意車前狀況，隨時採取必要安全
    措施，及汽車行駛至交岔路口時，轉彎車應讓直行車先行，而依當時情形，又無
    不能注意情事，竟疏未注意，貿然左轉，適有甲○○騎乘ＨＮ八─九九一號重機
    車，沿北安路南向北行駛，亦疏未注意車前狀況，直行欲行穿越該路口，乙○○
    見狀閃避不及，撞到甲○○，致甲○○倒地受有臉部擦傷、右手腕挫傷、左小腿
    挫傷（過失傷害部分，業經判刑確定在案）。乙○○肇事後，先下車看甲○○傷
    勢，甲○○因車禍跌倒後，一時間神智不清，乙○○見有機可乘，竟意圖規避法
    律責任，遂向甲○○騙稱，欲將小客車先行停靠路邊，於上車後，卻立即駕車離
    去，逃離現場。惟因肇事時，乙○○所駕駛ＸＵ─六二四一號小客車，其前車牌
    ，掉落現場，經目擊車禍路人記下車號報警，而循線查獲。
二、案經甲○○訴由台南市警察局第五分局報請台灣台南地方法院檢察署檢察官偵查
    起訴。
      理      由
一、訊據上訴人即被告乙○○先供承於右開時地，與告訴人甲○○發生車禍等情，惟
    否認有肇事逃逸故意，辯稱：他當時有問告訴人是否叫救護車，告訴人說不要，
    他看沒事就離開，可能是告訴人叫他停到路邊，他聽錯，故就開走云云。惟查：
  (一)被告與告訴人發生車禍後，被告假藉要將車開到路旁停放，卻趁隙逃離現場等情
    ，業據告訴人於警訊，偵查中指訴綦詳，而被告於九十年一月廿二日，經警方依
    現場遺留ＸＵ─六二四一號車牌，聯絡車主趙瑞題，轉通知被告到案說明等情，
    並據被告供陳在案（詳警卷一頁及背面），則告訴人指述被告肇事逃逸等情，堪
    信為真。被告雖辯稱：其無肇事逃逸故意云云。然事故發生後，告訴人機車車頭
    燈脫落，車體左側塑膠護條整條分離，機車龍頭處有擦損，車體左側有明顯磨擦
    痕跡，機車所受損害不輕，有照片在卷可證（詳警卷四至五頁背面）。依常理於
    此情形，告訴人因車禍受有傷害可能性極大。又依告訴人診斷書記載顯示，被告
    於現場，從告訴人外觀上，應明顯可看出告訴人受有受傷（詳警卷三頁）。則被
    告明知告訴人受傷，卻未留下任何聯絡資料，即駕車離去，其辯稱無肇事逃逸故
    意，顯係卸責之詞。本件事故發生後，告訴人受有傷害，機車又嚴重毀損，依常
    情言，告訴人豈有可能不予追究？被告竟不報警處理，復未留下任何聯絡資料，
    反而逕行離開，其辯稱是告訴人要其離去云云，要有違常情。
  (二)又依告訴人所述：被告於案發後，向她騙稱欲將車先停靠路邊，結果上車後，就
    開走了等語。足證被告意在逃避法律責任！又被告於偵查中供稱：可能是告訴人
    叫他停到路邊，他聽錯了，所以就開走云云，已見前述。凡此，均足以證明，被
    告明知已駕車撞人受傷，又棄之不顧。則被告嗣後推稱，是伊胞弟楊朝太叫伊開
    走云云，即難採信。且據告訴人供稱：她雖然車禍後即意識模糊，但她有看到一
    個壯壯的身影，不是楊朝太的體型，差不多像被告的體型等語。而經檢察官傳訊
    證人楊朝太到庭，楊朝太雖附和被告供詞，供稱：是他叫被告開車離開云云。然
    證人楊朝太亦供稱：他和被告均有下車，一起問告訴人，要不要叫救護車等語。
    姑不論證人楊朝太是否確有叫被告開車離去，被告既有下車詢問告訴人，則本件
    車禍造成告訴人受傷及機車毀損，被告自不可能不知。而本件車禍發生後，告訴
    人受傷及且機車嚴重毀損，告訴人要不可能不予追究，被告既不報警處理，復不
    檢查自己小客車，而逕行離去，更未將其姓名電話留給告訴人，足證被告企圖肇
    事逃逸。況被告小客車前車牌，於車禍後，掉落現場，被告竟然不知，有現場照
    片在卷可證（詳警卷四頁照片所示），益證被告倉皇逃逸情事。
  (三)另依被告供承，案發時所駕駛小客車，是向朋友借得。依常理言之，被告向朋友
    借車，駕駛後發生車禍，若車輛毀損，應難對朋友交代，被告於車禍後，竟完全
    不檢查其小客車有無毀損？倘有毀損，是否應向對方求償？是否應請警方到場處
    理存證，以釐清法律責任？被告捨此不由，反逕行離去，自有悖常情。
  (四)末查被告於本院上訴審辯稱：我有下車查看，是告訴人用手叫我走云云。惟經本
    院上訴審傳訊告訴人甲○○到庭證稱：乙○○有下車停看，我沒叫乙○○離開，
    我當時躺在路上看見一黑影，是路人將我扶起，後來路人看到乙○○車牌，遺留
    在現場，才用車牌去報案等語（詳本院上訴卷廿六頁）。足見被告知悉告訴人已
    受傷，卻又逕行離去等情無訛。又本件係因被告所駕駛車輛，車牌掉落地上，經
    路人報警，始查獲係被告所為。否則本件將永遠無法查出係何人肇事，更見係被
    告肇事後，為逃避刑責，而故意逃逸。
  (五)綜上所述，被告肇事致人受傷而逃逸犯行，事證明確，堪以認定。
二、核被告所為，係犯刑法第一百八十五條之四肇事逃逸罪。原審以被告罪證明確，
    因予論罪科刑，固非無見。惟被告於本院上訴審時，已與被害人甲○○達成和解
    ，有和解書附卷可稽（詳本院上訴卷卅八頁）。被告復於本院上訴審坦承肇事經
    過，犯後態度尚稱良好。原審未及審酌，被告上訴意旨，指稱原判決量刑過重，
    為有理由。自應由本院將原判決，關於肇事逃逸及定應執行刑部分，均撤銷改判
    。爰審酌被告犯罪動機、目的、手段、其品性及智識程度、犯罪所生危害匪輕，
    及駕車肇事後，竟不顧被害人可能因未及時送醫，而加重傷亡，被告於審理中又
    編造係告訴人叫其離開等情，心態嚴重可議，為導正肇事後逃逸不良風氣，量處
    如主文第二項所示之刑，以資懲儆。
據上論斷，應依刑事訴訟法第三百六十九條第一項前段、第三百六十四條、第二百九
十九條第一項前段，刑法第一百八十五條之四，罰金罰鍰提高標準條例第一條前段，
判決如主文。
本案經檢察官楊治宇到庭執行職務。
中    華    民    國      九十三      年      三      月      十一      日
                                  臺灣高等法院臺南分院刑事第六庭
                                      審判長法官  蔡    崇    義
                                            法官  許    進    國
                                            法官  董    武    全
右正本證明與原本無異。
如不服本判決，應於判決送達後十日內向本院提出上訴狀，其未敘述理由者並應於提
出上訴狀後十日內向本院補提理由書（應附繕本)。
                                      法院書記官  黃    全    忠
中    華    民    國  九十三      年      三      月      十七      日
附錄法條：
刑法第一百八十五條之四
駕駛動力交通工具肇事，致人死傷而逃逸者，處六月以上五年以下有期徒刑。
